【裁判字號】    91,簡,970
【裁判日期】    920722
【裁判案由】    民事
【裁判全文】
臺北高等行政法院裁定                              九十一年度簡字第九七０號
    原      告  甲○○
    被      告  臺灣銀行
    代  表  人  乙○○
    訴訟代理人  丙○○
右當事人間因民事事件，原告提起行政訴訟，本院裁定如左：
    主      文
原告之訴駁回。
訴訟費用由原告負擔。
    理      由
一、按「公法上之爭議，除法律別有規定外，得依本法提起行政訴訟。」、「訴訟事
    件不屬行政法院之權限者，行政法院應以裁定駁回之。」，行政訴訟法第二條、
    第一百零七條第一項第一款分別定有明文。
二、本件原告之子羅大偉於就讀逢甲大學期間向被告辦理助學貸款，原告因系爭助學
    貸款有重複計息之虞，函請被告解釋，被告先於八十八年十二月二十四日以（八
    八）銀中營字第八一一六號函復略以「說明：．．．二、依據教育部80.1.04 台
    （80）高００五三二號函頒『修正高級中等以上學校學生助學貸款辦法』，借款
    人於學校畢業（或役畢）日滿一年起其借款利息由借款人負擔。令公子八十年以
    後借款之本金部份自84.6.18.起應自行負擔利息。．．．」，繼於八十九年三月
    二十四日以（八九）銀融乙字第０四九七二號函復略以「說明：．．．二依據教
    育部八十、一、四台（八十）高００五三二號函頒『修正高級中等以上學校學生
    就學貸款辦法』第十條及其作業要點第二十二條（如附件一）學生應於學校畢業
    （或役畢）日滿一年之日起開始償還借款本金並自付利息。台端所持本行台中分
    行於八十一、十、二十九所寄發之放出查詢單，因當時電腦程式設計係依就學貸
    款第十條『．．．貸款一學年者得分二年償還（即分上下二學期，一學期分一年
    還清，每半年為一期），餘類推，償還期間之利息由學生自付。』設計，利息計
    算期間僅計一年（故台端所持上述查詢單令公子於八十年以後所借各筆貸款利息
    均僅計算一年），迨實際還款時仍應於自付息日起至還款日止計算其應繳利息，
    致造成困擾，至以為歉，本行業已針對上述缺點加以改正，修正程式，並重新列
    印借款人還款通知單內容（如附件二即將到期本金及應計算至還款日之利息分別
    列印），．．．」。原告仍不服，遂向最高行政法院提起行政訴訟，移由本院審
    理。
三、經查本件原告係以臺灣銀行為對象提起行政訴訟，而臺灣銀行並非公法人，是本
    件非屬公法上之爭議，原告即不得對之提起行政訴訟。且退步言之，縱原告因其
    子羅大偉向被告申請之助學貸款有重複計息問題而對被告提起訴訟，核其性質為
    因私權關係發生爭執，屬民事糾葛，亦應循民事訴訟程序尋求救濟，是本件非屬
    行政法院之權限甚明，依首揭法條規定，原告提起本件行政訴訟，顯非合法，應
    予駁回。又本件訴訟因不合法既經駁回，其實體上之主張即無庸審酌論究，併予
    敘明。
四、依行政訴訟法第一百零七條第一項第一款、第一百零四條、民事訴訟法第九十五
    條、第七十八條，裁定如主文。
中      華      民      國    九十二    年      七      月    二十二    日
                            臺 北 高 等 行 政 法 院  第 四 庭
                                                     法    官  林育如
右為正本係照原本作成。
本件以訴訟事件所涉及之法律見解具有原則性者為限，始得於本裁定送達後十日內向
本院提出抗告狀（均按他造人數附繕本），並經最高行政法院許可後方得抗告。
中      華      民      國    九十二    年      七      月    二十二    日
                                                     書 記 官  林如冰


司法院資訊處製作；財團法人民間司法改革基金會備份。
